【裁判字號】    98,易,1181
【裁判日期】    990427
【裁判案由】    侵占
【裁判全文】
臺灣桃園地方法院宣示判決筆錄          98年度易字第1181號
公  訴  人  臺灣桃園地方法院檢察署檢察官
被      告  甲○○
上列被告因侵占等案件，於中華民國99年4 月27 日下午5 時許
，在本院第二法庭宣示判決，出席職員如下：
          法  官  黃立昌
          書記官  張懿昀
          通  譯
法官起立朗讀判決主文、犯罪事實要旨、處罰條文，及告以上訴
限制、期間並提出上訴狀之法院，且諭知記載其內容：
一、主  文：
    甲○○連續意圖為自己不法之所有，而侵占對於業務上所持
    有之物，處有期徒刑拾月，減為有期徒刑伍月，如易科罰金
    ，以銀元佰元即新臺幣玖佰元折算壹日，緩刑參年，並應
    於緩刑期內支付被害人乙○○新臺幣肆拾伍萬元，履行方式
    ：自九十九年五月二十日起至一○一年十月二十日止，按月
    於每月二十日以前給付新臺幣壹萬伍仟元予被害人乙○○，
    至清償完畢為止。
二、犯罪事實要旨：
    甲○○前任職位在桃園縣中壢市○○路○段81號2樓「瀚昇法
    律代書聯合事務所」，從事代辦非訟事件等業務，為從事業
    務之人，於民國89年至90年底某日，陸續接受乙○○委託處
    理向臺灣桃園地方法院聲請假扣押事件而取得如附表所示金
    額款項辦理前開民事事件，詎甲○○於乙○○本案判決勝訴
    後，於附表所示時間，代乙○○向本院提存所辦理領回如附
    表所示假扣押提存金後，皆意圖為自己不法所有，將上開提
    存金，併同前開89年至90年底某日，由乙○○另行交付代辦
    本院91年度執字第3894號清償債務之強制執行案件之相關費
    用新臺幣〈下同〉93,000元，於90年底前之某日，將之全數
    侵占入己而未交還乙○○，嗣經乙○○追問，甲○○始表示
    因經濟困難先行挪用，承諾將逐期還款，於92年2 月20日開
    立568,000 元收據1 紙交乙○○收執後，並僅陸續償付約1
    至3 萬元金額後，即避不見面。案經乙○○告訴由臺灣桃園
    地方法院檢察署檢察官偵查起訴（98年度偵字第11045 號）
    ，被告於準備程序中就被訴事實為有罪之陳述，經本院合議
    庭裁定由受命法官獨任進行簡式審判程序，嗣於本院言詞辯
    論終結前，甲○○與乙○○達成民事和解，經檢察官聲請依
    協商程序而為判決。
三、處罰條文：
    修正後刑法第2 條第1 項前段、修正前刑法第56條、第336
    條第2 項、第41條第1 項前段、第74條第1 項、第2 項第3
    款、刑法施行法第1 條之1 第1 項、第2 項前段，廢止前罰
    金罰鍰提高標準條例第2 條、現行法規所定貨幣單位折算新
    臺幣條例第2 條，中華民國九十六年罪犯減刑條例第2 條第
    1 項第3 款、第7 條、第9 條。
四、附記：
  (一)新舊法比較：被告行為後，刑法部分條文業經修正公布，並
    於95年7 月1 日施行：
    1.本件被告行為後，關於刑法第336 條第2 項業務侵占罪，
      其法定罰金刑最低度部分，由修正前刑法第33條第5 款規
      定為銀元1 元以上，依罰金罰鍰提高標準條例第1 條前段
      提高為10倍（提高後折算為新臺幣30元），修正後刑法第
      33條第5 款則修正為新台幣1 千元以上，以百元計算。經
      比較行為時法與裁判時法，就修正之罰金刑最低度部分，
      應以行為時法較有利於被告。
    2.被告行為後，刑法第56條連續犯之規定，業經修正公布刪
      除，則被告之犯行，因行為後新法業已刪除連續犯之規定
      ，此刪除雖非犯罪構成要件之變更，但顯已影響行為人刑
      罰之法律效果，自屬法律有變更，比較行為時與裁判時法
      ，應以行為時法較有利於被告。
    3.綜上，經比較新舊法之結果，依刑法第2 條第1 項前段規
      定，本案應一體適用行為時之法律。
    4.另刑法施行法第1 條之1 施行後，罰金刑貨幣單位雖有「
      銀元」、「新臺幣」之差異，惟適用結果之罰金額度則無
      二致，就罰金法定刑提高之「刑罰權規範內容」並無利或
      不利變更，自不生新舊法之比較問題，應適用具特別法及
      準據法之刑法施行法第1 條之1 規定（臺灣高等法院暨所
      屬法院95年度法律座談會刑事類提案第16號參照）。
  (二)本件被告先後5次連續業務侵占犯行之犯罪時間，均係在96
    年4 月24日之前，依中華民國九十六年罪犯減刑條例第2 條
    第1 項第3 款各減其宣告刑2 分之1 。又中華民國九十六年
    罪犯減刑條例第5 條雖規定：「本條例施行前，經通緝而未
    於中華民國96年12月31日以前自動歸案接受偵查、審判或執
    行者，不得依本條例減刑。」查本件被告雖經本院於96年12
    月31日發佈通緝，惟此係該條例施行後始經通緝，並無上開
    不得減刑規定之適用，是本件被告自仍應依該條例減刑，併
    予敘明。
  (三)被告前因業務侵占案件，經本院以94年度易字第90號判處有
    期徒刑6 月，緩刑3 年確定，惟查，該案之犯罪事實係被告
    於91年3 月26日上午10時受宋增坤委託辦理假扣押事宜，而
    於同年5 月間某日侵占相關委託款項，則在本件被告5 次侵
    占犯行完成之時，被告既未受宋增坤委託，並無可預見將有
    宋增坤之委託費用款項匯入，是被告就本件與上開案件間，
    自無連續犯之概括犯意存在，本件與上開案件間應無連續犯
    之裁判上一罪關係，應予敘明。
五、協商判決除有刑事訴訟法第455 條之4 第1 項第1 款於本訊
    問程序終結前，被告撤銷協商合意或檢察官撤回協商聲請者
    ；第2 款被告協商之意思非出於自由意志者；第4 款被告所
    犯之罪非第455 條之2 第1 項所定得以協商判決者；第6 款
    被告有其他較重之裁判上一罪之犯罪事實者；第7 款法院認
    應諭知免刑或免訴、不受理者情形之一，及違反同條第2 項
    「法院應於協商合意範圍內為判決；法院為協商判決所科之
    刑，以宣告緩刑或二年以下有期徒刑、拘役或罰金為限」之
    規定者外，不得上訴。
六、如有前項得上訴之情形者，得自收受判決送達之日起10日內
    ，向本院提出上訴書狀，上訴於第二審法院。
中    華    民    國    99    年    4     月    27    日
                  刑事第九庭      法  官  黃立昌
附表：
┌──┬──────────┬──────────┬─────┬──────┐
│編號│      提存案號      │      取款案號      │  金額    │取款日期    │
├──┼──────────┼──────────┼─────┼──────┤
│ 1  │本院89年度存字186 號│本院90年度取字1832號│170,000元 │90年7 月5 日│
├──┼──────────┼──────────┼─────┼──────┤
│ 2  │本院89年度存字191 號│本院90年度取字3569號│ 65,000元 │90年11月15日│
├──┼──────────┼──────────┼─────┼──────┤
│ 3  │本院89年度存字215 號│本院90年度取字1831號│ 90,000元 │90年7 月5 日│
├──┼──────────┼──────────┼─────┼──────┤
│ 4  │本院89年度存字750 號│本院90年度取字3517號│150,000元 │90年11月15日│
└──┴──────────┴──────────┴─────┴──────┘
以上正本證明與原本無異。
                                  書記官  張懿昀
中    華    民    國    99    年    4     月    29    日
附錄論罪科刑法條：
中華民國刑法第336條
對於公務上或因公益所持有之物，犯前條第 1 項之罪者，處 1
年以上 7 年以下有期徒刑，得併科 5 千元以下罰金。
對於業務上所持有之物，犯前條第 1 項之罪者，處 6 月以上
5 年以下有期徒刑，得併科 3 千元以下罰金。
前二項之未遂犯罰之。

司法院資訊處製作；財團法人民間司法改革基金會備份。
